【裁判字號】    99,抗,84
【裁判日期】    990719
【裁判案由】    選派檢查人
【裁判全文】
臺灣士林地方法院民事裁定                99年度抗字第84號
抗  告  人  信標生物科技股份有限公司
法定代理人  丙○○
上列抗告人因與相對人甲○○、乙○○間選派檢查人事件，對於
民國99年5 月7 日本院99年度司字第23號裁定提起抗告，本院裁
定如下：
    主  文
抗告駁回。
抗告程序費用新臺幣壹仟元由抗告人負擔。
    理  由
一、抗告意旨略以：相對人甲○○為伊之原始股東，且自民國87
    年9 月起至95年12月止擔任伊之董事，並自88年7 月間至97
    年8 月31日間復任伊之財務主管一職，對於伊之業務及財務
    狀況知之甚詳，實難認有適用公司法第245 條第1 項關於少
    數股東權益保護規定之必要。且公司法第109 條係限於不執
    行業務之股東方得向執行業務之股東質詢公司營業情形，查
    閱財產文件、帳簿、表冊，執行業務股東即無另行賦予監察
    權之必要。是若允許相對人利用聲請選派檢查人之程序干擾
    公司，顯不符公司法第245 條第1 項之立法意旨。又相對人
    乙○○僅持有伊股份總數1.6%即20萬股，尚不符上開條文所
    定之要件，且乙○○遲至88年3 、4 月間始認購伊之股份，
    相對人二人成為股東之時間既有落差，則得聲請檢查公司業
    務帳目及財產情形之期間並不盡相同，然其聲請狀中卻未為
    特定檢查項目及期間之表明。相對人實係利用聲請選派檢查
    人之程序，干擾伊之經營決策，意在獲分配技術股，並脅迫
    伊之法定代理人以甲○○原認購價格買回其所持有之股份，
    其所為當屬權利濫用。況相對人於聲請狀中怠於說明選派檢
    查人之理由及事證，或縱有提出說明，惟原裁定並未給予伊
    答辯之機會，復未審酌相對人未特定欲檢查之業務項目及財
    產情形之期間，顯於法有違。為此，提起抗告，聲明求為廢
    棄原裁定等語。
二、按繼續1 年以上，持有已發行股份總數3%以上之股東，得聲
    請法院選派檢查人，檢查公司業務帳目及財產情形，公司法
    第245 條第1 項定有明文。次按為避免少數股東濫用公司法
    第245 條第1 項規定，聲請法院選派檢查人而影響公司正常
    營運，應對選派檢查人裁定有聲明不服機會（94年2 月5 日
    修正非訟事件法第175 條第1 項但書提案說明參照）。是依
    上開規定及立法理由，除具備1 年以上，持有已發行股份總
    數3%以上之股東之要件外，別無其他資格之限制（最高法院
    89年度臺抗字第660 號裁定、86年度臺抗字第108 號裁定要
    旨參照）。符合上述要件之少數股東，如無濫用聲請法院選
    派檢查人權利致影響公司正常營運情事，法院即應准許之。
    經查：
    (一)抗告人股份總數1,220 萬股，相對人甲○○、乙○○自92
      年間起迄今分別繼續持有相對人公司股份34萬2,000 股、
      20萬股，合計占相對人股份總數之4.4426% ，此有相對人
      提出之公司變更登記表附卷為憑（本院卷第20至21頁）。
      是依上開規定，相對人已符合聲請法院選派檢查人之要件
      。抗告人固以相對人乙○○僅持有伊股份總數1.6%為由，
      主張相對人乙○○不得聲請法院選派檢查人云云。惟公司
      法第245 條第1 項係為保障少數股東權益而設，是縱單一
      股東繼續1 年以上持有公司股份不足3%，然與其他股東合
      併計算後繼續1 年以上持有公司股份已達3%，當無不許其
      等聲請法院選派檢查人之理。是雖相對人乙○○持有抗告
      人股份總數不足3%，然其與相對人吳正泉之股份總數合計
      既已達抗告人股份總數之4.4426% ，則其等共同聲請法院
      選派檢查人查核抗告人業務帳目及財產情形，於法自無不
      合。
    (二)又相對人聲請本院選派檢查人係出於股東共益權之行使，
      且其等未於短期間內重複、多次為之，難認有何權利濫用
      之情事。檢查人之選派，僅係公司帳目、財產之稽核，公
      司如依法定程序建立健全之財務制度，通常情形本不致因
      檢查人之稽核而受影響，抗告人復未舉證公司正常營運將
      因檢查人之選派及行使職權而生如何影響之具體情事，原
      裁定准許其選派檢查人之聲請，自無違誤。
    (三)至抗告人雖以：相對人曾擔任其董事、財務主管，對於公
      司帳目及業務狀況均甚為瞭解，屬執行業務之股東，應非
      公司法第245 條第1 項所保護之對象云云。惟按公司法第
      245 條第1 項之檢查人選派聲請權，除具備1 年以上，持
      有已發行股份總數3%以上之股東之要件外，別無其他資格
      之限制，已如上述。是抗告人所謂執行業務之股東不得依
      上開規定為聲請，容有誤會。且公司之財務主管、董事或
      執行公司業務之股東對於公司業務帳目及財產之瞭解一般
      均受限於其執行職務之範圍，而非可獲得全面、完整之公
      司業務及財產資訊，且其亦不具有委託專業人士輔助其瞭
      解公司業務帳目及財產情形之權限，故為達保護少數股東
      之權益，當然不排除擔任公司主管、董事之股東或執行公
      司業務之股東聲請法院選派檢查人之權利。抗告人謂執行
      公司業務之股東非公司法第245 條第1 項受保護之對象，
      亦非可採。況相對人甲○○已於97年8 月31日間自抗告人
      公司離職乙節，亦為抗告人所自陳，並有勞保退保申請書
      存卷為憑（本院卷第81頁）。是縱相對人甲○○曾為抗告
      人執行業務之股東，其於99年1 月12日聲請本院選派檢查
      人時，亦已自抗告人公司離職，而未再執行公司業務。則
      抗告人以相對人甲○○為執行業務之股東，不得聲請法院
      選派檢查人為由，提出抗告，亦不足採。
    (四)檢查人係法院依法所選任，其於執行職務範圍內，亦為公
      司負責人，並須對公司負善良管理人之注意義務及忠實義
      務，其有違注意義務及忠實義務，致公司受有損害者，應
      對公司負賠償之責，此觀諸公司法第8 條第2 項、第23條
      第1 項自明。是檢查人之產生、執行職務，公司法皆有一
      定之規範，並賦予一定之義務、責任，其負責之對象為公
      司而非聲請選任之股東，抗告人預慮檢查人執行職務將擾
      亂正常營運，相對人將達到迫使抗告人以原認購價格收買
      其所持股份及分配技術股之目的云云，洵屬臆測之詞。本
      院自無從僅以抗告人臆測之詞，遽認相對人有濫行聲請選
      派檢查人之情事。
四、綜上所述，抗告人上開所指各節，均非可採。原審法院裁定
    選派許伯彥會計師為抗告人之檢查人，於法相合。抗告意旨
    指摘原裁定不當，求予廢棄，為無理由，應予駁回。
五、據上論結，依非訟事件法第46條、第21條第2 項、第24條第
    1 項、民事訴訟法第495 條之1 第1 項、第449 條第1 項、
    第95條、第78條裁定如主文。
中    華    民    國    99    年    7     月    19    日
                  民事第三庭  審判長法  官  張國勳
                                    法  官  施月燿
                                    法  官  林尚諭
以上正本證明與原本無異。
如不服本裁定，僅得於收受本裁定正本送達後10日內，以適用法
規顯有錯誤為理由，向本院提出再抗告狀（須附繕本一份及繳納
再抗告裁判費新臺幣1,000 元）。再抗告時應提出委任律師或具
有律師資格之人之委任狀；委任有律師資格者，另應附具律師資
格證書及釋明委任人與受任人有民事訴訟法第466 條之1 第1 項
但書或第2 項所定關係之釋明文書影本。
中    華    民    國    99    年    7     月    20    日
                                    書記官  吳華瑋

司法院資訊處製作；財團法人民間司法改革基金會備份。
